最高法院刑事判決　　　　　　九十六年度台上字第五八三九號
上　訴　人　甲○○
　　　　　　　　　　號（
上列上訴人因擄人勒贖案件，不服台灣高等法院台中分院中華民
國九十六年八月十六日第二審判決（九十六年度上訴字第三六０
號，起訴案號：台灣台中地方法院檢察署九十五年度偵字第二三
五一六號），提起上訴，本院判決如下：
    主  文
上訴駁回。
    理  由
按刑事訴訟法第三百七十七條規定：上訴於第三審法院，非以判
決違背法令為理由，不得為之。是提起第三審上訴，應以原判決
違背法令為理由，係屬法定要件。且必須依據卷內資料為具體之
指摘，並足據以辨認原判決已具備違背法令之形式，始屬相當。
本件原判決撤銷第一審之科刑判決，改判依想像競合犯，從一重
論處上訴人甲○○共同意圖勒贖而擄人罪刑。係依憑上訴人於警
詢、偵查、第一審（聲請法院准予羈押）之供述，共同被告巫俊
德於第一審之證詞，被害人即證人謝瑾諭於偵查及第一審之證詞
，經核符合；並與證人陳律齊、張貴芬於偵查中證述之情節大致
相符；暨現場蒐證照片十六張、行動電話號碼00000000
00號監聽譯文、土地銀行中港分行000000000000
號帳戶交易明細表一份、車號二七五０－ＨＶ自小客車籍查詢資
料、乙○○被迫領款翻拍照片六張，查扣現金新台幣（下同）一
萬二千六百元、扣案頭套一個、藍波刀一支等證據資料，而為論
斷，已敘述其所憑之證據及得心證之理由。而以上訴人否認全程
參與擄人勒贖之犯行，辯稱：伊未參與擄人勒贖之商議，巫俊德
是在之前用餐時有說要去作案，但伊說不願意參與。於用餐後行
車途中大都因酒醉在車上睡覺，案情伊並不清楚，伊是在聽到撞
擊聲才醒來，伊只有參與後半段拿錢而已，伊有分得五千元，之
後又退還三千元給巫俊德，伊有跟他們說要放走被害人云云。然
上訴人於本件擄人勒贖之過程中參與看管被害人行動自由之行為
，且於分得贖款五千元後，清償積欠巫俊德之三千元，剩餘二千
元，繼又開車載巫俊德、被害人至南投縣埔里鎮櫻花汽車旅館，
上訴人（係南投縣魚池鄉人），如無擄人勒贖之犯意聯絡，儘可
就近退出回家，且上訴人在擄人勒贖過程中，並無自動退出之舉
動，因認上訴人之辯解為飾卸之詞，不足採取。並就證人巫俊德
於第一審曾證稱「上訴人上車就睡覺」，被害人於第一審曾證稱
「上訴人醒來並未控制其自由」等語，如何不足為有利上訴人之
判斷，亦均已依憑卷證資料，在理由內詳加指駁。從形式上觀察
，原判決並無違背法令之情形存在。上訴意旨略稱：(一)、被害人
與共同被告於第一審供證，上訴人「在車上係睡睡醒醒」、「上
訴人並未控制妨害其自由」（見第一審卷第一二四、一二五、一
一四頁），原審就此有利之證據未傳喚被害人到庭詰問，遽採為
不利之證據，違背經驗法則。(二)、縱認上訴人之行為為擄人勒贖
，由過程觀察，上訴人僅止刑法第三十條之從犯地位及同法第三
百三十九條之二「利用自動付款設備詐欺」，原判決認定上訴人
為擄人勒贖之共同正犯，適用法則難謂允洽，有適用法則不當及
理由矛盾之違法云云。按證據之取捨與證據之證明力如何，均屬
事實審法院得自由裁量、判斷之職權；苟其此項裁量、判斷，並
不悖乎通常一般之人日常生活經驗之定則或論理法則，又於判決
內論其何以作此判斷之心證理由者，即不得任意指摘其為違法
，而據為提起第三審上訴之合法理由。原判決就其如何綜合全部
證據資料，判斷上訴人有前揭犯行之心證理由，已闡述明晰，所
為之論斷，核與證據法則並無違背。經查(1)關於上訴意旨(一)部分
，原判決已於理由貳一、(一)(5)詳述上訴人確實知悉巫俊德、廖偉
盛將證人乙○○強押上車係基於擄人勒贖之目的而為，於分得贖
款五千元後，又開車載巫俊德、乙○○至南投縣埔里鎮櫻花汽車
旅館，認上訴人知悉並參與擄人勒贖之犯行。共同被告巫俊德以
及證人乙○○證詞不足為上訴人有利之判斷。此外亦於理由五、
說明證人乙○○、巫俊德已於第一審到庭作證，並予上訴人反對
詰問及適當辯解之機會，自無重複傳喚證人乙○○、巫俊德就已
明白之同一事實作證及對質之必要，上訴意旨顯非依據卷內資料
執以指摘之適法上訴第三審理由。(2)按共同正犯，係共同實施犯
罪行為之人，在共同意思範圍內，各自分擔犯罪行為之一部，相
互利用他人之行為，以達其犯罪之目的，其成立不以全體均行參
與實施犯罪構成要件之行為為要件。因此共同實施犯罪行為之人
，在合同意思範圍以內，各自分擔犯罪行為之一部，相互利用他
人之行為，以達其犯罪之目的者，即應對於全部所發生之結果，
共同負責。原判決就上訴人如何與同案被告巫俊德、許以達、廖
偉盛四人就擄人勒贖犯行，共謀於前，分工於後，以強暴之方法
將證人謝謹瑜置於彼等實力支配之下後，向其男友陳律齊及經紀
人張貴芬勒贖財物，以為換取人身自由之代價，並已實際取得二
萬零三百元之贖款，因認構成擄人勒贖犯行，詳敘其心證理由。
上訴人係參與犯罪構成要件之行為，並非從犯。上訴意旨(二)徒憑
己意，漫指原判決適用法則不當及判決理由矛盾云云，自亦非適
法之上訴第三審理由。其餘上訴意旨，係單純為事實上之爭執，
或對原判決已說明論斷之事項，任意爭論，並非依據卷證資料具
體指摘原判決認事、採證有何違背法令，不足據以辨認原判決已
具備違法之形式，其上訴違背法律上之程式，應予駁回。
據上論結，應依刑事訴訟法第三百九十五條前段，判決如主文。
中　　華　　民　　國　九十六　年　　十　　月　三十一　日
                      最高法院刑事第九庭
                          審判長法官  洪　清　江
                                法官  石　木　欽
                                法官  李　伯　道
                                法官  韓　金　秀
                                法官  陳　晴　教
      本件正本證明與原本無異
                                      書  記  官
中　　華　　民　　國　九十六　年　 十一 　月　　五　　日
                                                Ａ
